臺灣高雄地方法院民事判決　　　　　　　95年度訴字第3518號
原　　　告　乙○○
被　　　告　甲○○
上列當事人間請求損害賠償事件，原告提起刑事附帶民事訴訟（
95年度簡附民字第125 號），經刑事庭移送前來，本院於民國
96年3月6日言詞辯論終結，判決如下：
    主  文
被告應給付原告新臺幣參萬零伍佰伍拾元，及自民國九十五年八
月二十五日起至清償日止，按週年利率百分之五計算之利息。
原告其餘之訴駁回。
訴訟費用由被告負擔百分之六；其餘由原告負擔。
本判決第一項得假執行；但被告如以新臺幣參萬零伍佰伍拾元為
原告預供擔保，得免為假執行。
原告其餘假執行之聲請駁回。
    事實及理由
一、本件被告經合法通知，未於言詞辯論期日到場，核無民事訴
    訟法第386 條各款所列情形，爰依原告聲請，由其一造辯論
    而為判決。
二、原告主張：被告於民國95年3 月5 日下午4 時30分許，在高
    雄市鼓山區○○○路256 號前，徒手毆打原告身體，致原告
    受有右臉頰血腫、左眼眶瘀腫、右手腕瘀血及左膝擦傷等傷
    害，且被告故意傷害之犯行，業經本院以95年度簡上字第12
    55號刑事判決判處拘役40日，緩刑2 年確定在案。原告因被
    告之故意傷害行為，支出醫療費用新臺幣（下同）550 元，
    且精神上受創甚鉅，爰請求被告賠償醫療費之損害550 元及
    非財產上之損害50萬元。爰依侵權行為之法律關係，提起本
    訴。並聲明：求為判決被告應給付原告500,550 元及自起訴
    狀繕本送達翌日起至清償日止，按週年利率5%計算之利息，
    並願供擔保，請准宣告假執行。
三、被告雖未於最後言詞辯論期日到場，惟其曾到庭辯稱：當日
    兩造因細故發生衝突時，原告先出手毆傷被告，被告係基於
    正當防衛方出手毆打被告，被告對原告支出醫療費用550 元
    部分，並無意見，惟原告請求被告賠償50萬元之非財產上損
    害賠償，尚屬過高等語。並聲明求為判決：駁回原告之訴；
    如受不利益判決，願供擔保請准宣告免予假執行。
四、本件之爭點為被告是否應負侵權行為責任？倘是，原告得請
    求之非財產上損害金額為何？
五、得心證之理由：
  (一)被告是否應負侵權行為責任？
    1.原告主張被告於95年3 月5 日下午4 時30分許，在高雄市
      鼓山區○○○路256 號前，徒手毆打原告，致原告受有右
      臉頰血腫、左眼眶瘀腫、右手腕瘀血及左膝擦傷等語，而
      被告固不否認於上開時地出手毆打原告，惟抗辯：因原告
      出手毆打被告，被告基於正當防衛，方出手毆打原告云云
      。經查：被告於上開時地毆打原告，致原告受有右臉頰血
      腫、左眼眶瘀腫、右手腕瘀血及左膝擦傷等傷害之事實，
      為被告所不爭執（見本院卷第33頁），並有原告提出阮綜
      合醫院95年3 月5 日第0000000 號受理家庭暴力事件驗傷
      診斷書證（見本院卷第22頁），是原告主張遭被告徒手毆
      打等情，應與事實相符，堪以採信。
    2.被告雖抗辯伊係基於正當防衛云云，並援引本院95年度簡
      上字第1255號刑事卷附之阮綜合醫院95年3 月5 日（95）
      診字第682361號驗傷診斷書為證（附於上開刑事卷之警卷
      ）。惟按正當防衛必須對於現在不法之侵害始得為之，侵
      害業已過去，即無正當防衛可言。至彼此互毆，又必以一
      方初無傷人之行為，因排除對方不法之侵害而加以還擊，
      始得以正當防衛論，故侵害已過去後之報復行為，與無從
      分別何方為不法侵害之互毆行為，均不得主張防衛權（最
      高法院30年上字第1040號判例參照）。
    3.本件被告毆打原告時，原告並未毆打被告一節，業據原告
      於上開刑事案件審理中具結證稱：案發當時，伊因為家產
      中1 間倉庫要如何分割的問題，而與伊姑姑連玉英商談，
      但2 人無法獲得共識，此時被告在2 樓聽到，就從窗戶對
      伊咆哮，伊未予理睬，繼續與連玉英談話，被告見狀，遂
      下樓走向伊，出手將伊推開，伊問被告為何要推伊，但被
      告還是不斷逼近伊，並又出手推伊，此時伊就抓被告頭髮
      ，而被告也拉伊衣服，2 人發生拉扯，嗣伊未再抓住被告
      頭髮時，被告卻突然揮拳毆打伊臉部，伊就再與被告拉扯
      ，膝蓋並因而碰到地上，導致伊多處受傷等語明確（見上
      開刑事卷第33至35頁），可知原告對於被告之侵害已經過
      去；況被告向原告揮拳時，係揮向原告臉部，而非原告抓
      被告頭髮之手部，足徵被告所為，當非排除侵害之行為，
      揆諸上開說明，實難認被告傷害原告之行為與前開正當防
      衛之成立要件相符。是被告抗辯正當防衛不足採信。
    4.又被告因前揭行為涉犯之傷害犯行，業經本院以95年度簡
      上字第4583號刑事判決，認定屬實，並以傷害罪判處被告
      拘役40日，原告不服提起上訴，復經本院於95年12月29日
      以95年度簡上字第1255號刑事判決諭知上訴駁回。被告緩
      刑2 年確定在案，亦經本院調閱該刑事案卷全卷核閱無訛
      。從而，原告上開主張，自堪信為真正。
    5.因故意或過失，不法侵害他人權利者，負損害賠償責任；
      不法侵害他人之身體或健康者，對於被害人因此喪失或減
      少勞動能力或增加生活上需要時，應負損害賠償責任；又
      不法侵害他人之身體、健康、名譽、自由、信用、隱私、
      貞操，或不法侵害其他人格法益而情節重大者，被害人雖
      非財產上之損害，亦得請求賠償相當之金額，民法第184
      條第1 項前段、第193 條第1 項、第195 條第1 項分別定
      有明文。查被告因故意傷害原告之身體，已如前述，依上
      述規定，對於原告因而支出之醫藥費用及非財產上之損害
      ，自應負損害賠償責任。從而，原告本於民法第184 條第
      1 項前段、第193 條第1 項、第195 條第1 項規定，請求
      被告賠償醫藥費用及非財產上之損害賠償，洵屬有據。
  (二)原告得請求之非財產上損害之金額為何？
    1.醫藥費用之損害：原告主張因被告上開傷害行為，於95年
      3 月5 日前往阮綜合醫院就診，支出醫療費用550 元之事
      實，業據其提出阮綜合醫院收據影本2 紙為證（見本院卷
      第23、24頁），且為被告所不爭執（見本院卷第33頁），
      原告此部分之請求，自屬有據。
    2.非財產上之損害賠償：查原告因被告前揭行為，受有右臉
      頰血腫、左眼眶瘀腫、右手腕瘀血及左膝擦傷等傷害，已
      如前述，其身體及精神受有相當之痛苦，應堪認定。次查
      ，原告、被告之學歷分別為研究所肄業及技術學院畢業，
      此為原告、被告陳明在卷（見本院卷第21、34頁），又被
      告為電子工程師，月薪為3 萬元，原告名下有建物2 棟、
      土地4 筆，於94年間薪資所得共計115,040 元，而被告名
      下無任何不動產，亦無汽車，於94年間薪資所得共計389,
      600 元，有稅務電子閘門財產所得調件明細表2 份在卷足
      稽（見本院卷第7-16頁），本院審酌兩造為表兄弟關係，
      因財產所生爭執而發生本件侵權行為，及兩造學歷、身分
      、地位、經濟能力、原告所受傷害及復原期間之長短等一
      切情形，認原告請求被告賠償之非財產損害50萬元，尚屬
      過高，應予核減為3 萬元為適當，逾此部分之請求，為無
      理由，應予駁回。
    3.綜上，原告所得請求之損害賠償金額應為30,550元（計算
      式：550 ＋30,000＝30,550）。
六、綜上所陳，原告本於侵權行為之法律關係，請求被告給付原
    告30,550元，及自起訴狀繕本送達翌日即95年8 月25日起至
    清償日止，按週年利率5%計算之利息，洵屬正當，應予准許
    。逾此部分之請求，為無理由，應予駁回。
七、本件為所命給付之金額未逾50萬元之判決，依民事訴訟法第
    389 條第1 項第5 款之規定，自應依職權宣告假執行，此部
    分雖經原告陳明願供擔保，聲請宣告假執行，惟其聲請不過
    促請法院職權發動，本院無庸就其聲請為准駁之裁判，至本
    訴原告敗訴部分，其假執行之聲請，已失所附麗，應予駁回
    ；另被告聲明願供擔保請准免為假執行，經核原告勝訴部分
    與法律規定相符，爰酌定相當之擔保金額宣告之。
八、本件事證已臻明確，兩造其餘攻擊防禦方法，於本院審酌後
    ，認與判決結果不生影響，爰不一一論述，併此敘明。
九、據上論斷，本件原告之訴為一部有理由，一部無理由，依民
    事訴訟法第385 條第1 項前段、第78條、第79條、第389 條
    第1 項第5 款、第392 條第2 項，判決如主文。
中　　華　　民　　國　　96　　年　　3 　　月　　30　　日
                        民事第一庭法  官  廖純卿
以上正本證明與原本無異。
如不服本判決，應於送達後20日內，向本院提出上訴狀並表明上
訴理由，如於本判決宣示後送達前提起上訴者，應於判決送達後
10日內補提上訴理由書（須附繕本）。
正本係照原本作成。
如不服本判決，應於送達後20日內，向本院提出上訴狀並表明上
訴理由，如於本判決宣示後送達前提起上訴者，應於判決送達後
10日內補提上訴理由書（須附繕本）。
中　　華　　民　　國　　96　　年　　3 　　月　　30　　日
                                書記官　李明罐
